【裁判字號】    92,訴,155
【裁判日期】    920616
【裁判案由】    準強盜等
【裁判全文】
臺灣基隆地方法院刑事判決                          九十二年度訴字第一五五號
    公  訴  人  臺灣基隆地方法院檢察署檢察官
    被      告  乙○○
    指定辯護人  甲○公設辯護人林富貴
右列被告因準強盜等案件，經檢察官提起公訴（九十二年度偵字第五八九號），甲○
判決如左：
    主      文
乙○○無罪，令入相當處所施以監護壹年。
    理      由
一、按心神喪失人之行為，不罰，刑法第十九條第一項定有明文；次按被告之行為不
    罰者，應諭知無罪之判決，刑事訴訟法第三百零一條第一項後段定有明文；又因
    心神喪失而不罰者，得令入相當處所，施以監護，刑法第八十七條第一項亦有明
    文。
二、公訴意旨略以：被告乙○○於民國九十二年二月七日下午三時三十分許，意圖為
    自己不法之所有，持金屬色澤之棍棒乙支，前往基隆市○○區○○路一二五號，
    趁屋主丙○○未注意之際，將屋內之香枝十大束搬至門外，丙○○發現後上前攔
    阻，乙○○為脫免逮捕及防護贓物，當場以金屬光澤之棍棒指向丙○○並對之揮
    舞之強暴方式，使丙○○心生畏懼而無法上前阻攔，乙○○遂繼續搬運香枝並攔
    計程車離去，警方據報後逮捕乙○○，因而得知上情。詎乙○○為矇混查察，避
    免身分遭識破，又另行起意並基於概括之犯意，竟冒名「丁○○」之名字應訊，
    先後連續於基隆市警察局第三分局逮捕通知上偽造「丁○○」之署押一枚、指印
    一枚；復於該日晚間六時許在基隆市警察局第三分局八堵分駐所偵訊筆錄上偽造
    「丁○○」之署押一枚、指印七枚；於同日晚間十時四十五分許在臺灣基隆地方
    法院檢察署檢察官訊問筆錄上偽造「丁○○」之署押一枚，除誤導偵辦單位之辦
    案方向及對象而損及刑案偵查之正確性外，亦使丁○○有受刑案偵審程序訴追之
    虞而足生損害於丁○○。因認被告乙○○涉犯刑法第三百二十九條之準強盜罪嫌
    、同法第二百十七條第一項之偽造署押罪嫌。
三、訊據被告乙○○，坦承於右揭時地進入被害人丙○○之住處搬取香枝至騎樓，遭
    被害人發現時曾阻止被害人靠近，嗣於警局以其胞弟丁○○之名義應訊等情不諱
    ，核與被害人丙○○於警局詢問、檢察官偵查及甲○調查時之指述情節大致相符
    ，並有被告所持以嚇阻被害人靠近之鋁棒一支扣案及被告冒用丁○○名義應訊之
    基隆市警察局第三分局九十二年二月七日晚間六時第一次偵訊筆錄、逮捕通知書
    、丁○○口卡片、臺灣基隆地方法院檢察署九十二年二月七日晚間八時四十五分
    訊問筆錄各一份在卷可稽，本件事證明確，被告犯行堪以認定。
四、被告辯稱：案發當時伊以為那些香枝裡面有壞東西，所以要幫被害人倒垃圾，伊
    阻止被害人靠近是因為怕她沾到壞東西，當時伊神智不清，不知為何會冒用胞弟
    丁○○名義應訊等語。經甲○核閱臺灣基隆地方法院檢察署檢察官九十二年二月
    八日上午十時二十分訊問筆錄及甲○九十二年二月八日審核檢察官聲請羈押要件
    之訊問筆錄，發現當日被告接受訊問時之狀況即與常人有異，且被告之胞弟丁○○曾於警局詢問時陳稱我哥哥乙○○常進出廟寺，於九十二年一月二十二日發現
    精神方面有問題，因他沒有加入健保，又沒有經濟能力，所以不曾就醫等語（詳
    見基隆市警察局第三分局九十二年二月七日晚間十一時偵訊筆錄），甲○另傳喚
    被害人丙○○到庭陳稱：當時被告外表很髒，看起來怪怪的等語（詳見甲○九十
    二年四月十四日訊問筆錄），又現場逮捕被告之警員邵銘朗亦到庭證稱：當時在
    被告身上有搜到一些神符，也有一件乩童所穿的肚兜等語（詳見甲○九十二年六
    月二日審判筆錄），此節亦異於常情，甲○復向臺灣基隆看守所調閱被告經甲○
    於九十二年二月八日裁定羈押入所後之生活紀錄發現：被告入所時即有胡言亂語
    、情緒不穩、行為怪異之情狀，經安排看精神科醫師並開藥命其服用，狀況已趨
    平穩，有該所九十二年五月二十二日以基所戒字第○九二○○○○六○四號函檢
    送之行為暨用藥紀錄一份在卷可參，再經甲○將被告送請行政院衛生署基隆醫院
    接受精神鑑定結果：該院精神專科醫師對被告施以理學及神經學檢查、行為觀察
    及會談、班達視動完型測驗、魏氏成人智力測驗、羅夏克墨漬測驗及精神狀態檢
    查研判，被告係精神分裂病患，且因被告長期酗酒，工作不穩定，親屬互動少，
    去年底出現幻聽、被害妄想等精神症狀，被告入看守所之初症狀混亂，無法入睡
    ，時有作態行為，無法言語，經治療後症狀逐漸改善，案發當時之行為應是出於
    幻聽及精神疾病影響，自己無法控制，已達心神喪失之地步，有該院於九十二年
    五月十三日以九二基醫精字第○九二○○○三四八九號函送之精神鑑定報告書一
    份在卷可供佐參，綜合上情研判，堪認被告於行為之際，其精神狀態確已達心神
    喪失之程度。
五、本件被告之行為係於其心神喪失狀態下所為，已如前述，揆諸上開規定，依法應
    為無罪之諭知。又被告之藥物治療效果甚佳（經看守所施以藥物後，其行為表現
    即與正常人無異），惟因缺乏足夠之病識感，若任令其發展，勢必因不規則就醫
    而使病症惡化致繼續發生危害社會之行為，故應施以適當治療，以防其精神病症
    再度復發，亦有上開鑑定書足憑，為使被告能接受妥適之治療及監護，俾避免其
    再度造成本人及社會之危險與負擔，爰併宣告令入相當處所施以監護一年。
據上論斷，應依刑事訴訟法第三百零一條第一項後段、第二項，刑法第十九條第一項
、第八十七條第一項、第三項，判決如主文。
本案經檢察官熊南彰到庭執行職務。
中      華      民      國    九十二    年      六      月     十六     日
                                    臺灣基隆地方法院刑事第二庭
                                        法      官  蔡  佳  玲
右正本證明與原本無異。
對於本件判決如有不服，應於收受送達後十日內，向甲○提出上訴書狀，上訴於臺灣
高等法院，並按他造當事人之人數附具繕本。
      書  記  官  劉  珍  珍
中      華      民      國    九十二    年      六      月     十六     日


司法院資訊處製作；財團法人民間司法改革基金會備份。
